【裁判字號】    98,上訴,963
【裁判日期】    980505
【裁判案由】    違反毒品危害防制條例
【裁判全文】
臺灣高等法院臺中分院刑事判決         98年度上訴字第963號
上  訴  人
即  被  告  甲○○
上列上訴人因違反毒品危害防制條例案件，不服臺灣臺中地方法
院九十八年度訴字第五八六號中華民國九十八年三月十八日第一
審判決（起訴案號：臺灣臺中地方法院檢察署九十八年度毒偵字
第八七號），提起上訴，本院判決如下：
    主  文
上訴駁回。
    理  由
一、按依刑事訴訟法第三百五十條、第三百六十一條、第三百六
    十二條、第三百六十七條規定，不服地方法院之第一審判決
    而上訴者，須提出上訴書狀，並應敘述具體理由，為上訴必
    備之程式；其所提出之書狀未敘述上訴理由，或僅曾以言詞
    陳述上訴理由者，均應於上訴期間屆滿後二十日內補提理由
    書於第一審法院。第一審法院經形式審查，認逾期未補提上
    訴理由者，應定期間先命補正；逾期未補正者，為上訴不合
    法律上之程式，應以裁定駁回。倘已提出上訴理由，但所提
    非屬具體理由者，則由第二審法院以上訴不合法律上之程式
    ，判決駁回。而所謂具體理由，必係依據卷內既有訴訟資料
    或提出新事證，指摘或表明第一審判決有何採證認事、用法
    或量刑等足以影響判決本旨之不當或違法，而構成應予撤銷
    之具體事由，始克當之（例如：依憑證據法則具體指出所採
    證據何以不具證據能力，或依憑卷證資料，明確指出所為證
    據證明力之判斷如何違背經驗、論理法則）；倘僅泛言原判
    決認定事實錯誤、違背法令、量刑失之過重或輕縱，而未依
    上揭意旨指出具體事由，或形式上雖已指出具體事由，然該
    事由縱使屬實，亦不足以認為原判決有何不當或違法者（例
    如：對不具有調查必要性之證據，法院未依聲請調查亦未說
    明理由，或援用證據不當，但除去該證據仍應為同一事實之
    認定），皆難謂係具體理由，俾與第二審上訴制度旨在請求
    第二審法院撤銷、變更第一審不當或違法之判決，以實現個
    案救濟之立法目的相契合，並節制濫行上訴（最高法院九十
    七年度臺上字第八九二號刑事判決意旨參照）。
二、經查：本件上訴人即被告甲○○雖於民國九十八年四月三日
    向原審法院具狀提出刑事上訴狀，惟僅記載「理由後補」，
    嗣於九十八年四月十日上訴人即被告甲○○補提出上訴理由
    狀，惟經核所提出之上訴理由，僅陳述略稱：原審認上訴
    人施用第一級毒品，累犯，處有期徒刑九月，減為有期徒刑
    四月又十五日，如易科罰金，以新臺幣壹仟元折算壹日，使
    上訴人深感後悔，痛苦萬分。茲因上訴人年輕識淺，未諳
    世事，基於好奇心之故誤觸刑章，為此深感後悔，現已決心
    戒除惡習，努力向善，從今以後絕不敢再犯，且上訴人現有
    正當職業，又正值青年創業之期，目前每天努力工作，期能
    孝順父母，成家立業，上訴人經此次教訓後，已完全痛改前
    非，故絕無再犯之虞，原審未酌上訴人犯後坦承不諱，情節
    輕微，態度良好，目前又已完全戒除毒癮，身體健康正常等
    情，而未酌減其刑，以勵自新之機會，尚有欠當。本件公
    訴本為上訴人自九十六年二月六日起至九十六年三月十九日
    十七時止，在上訴人同一住處內施用一級毒品海洛因，因認
    與本件起訴部分有集合犯包括一罪之關係，因毒品危害防制
    條例第二條第一項規定的毒品，即具有成癮性，故毒品危害
    防制條例所規定之施用毒品行為應即具有因毒品成癮而反覆
    施用之性質，而於九十六年度訴字第一一二七號處有期徒刑
    十一月，但後卻改判為九十六年度上訴字第一七五二號處有
    期徒刑九月，變為一罪一判，因參酌最高法院九十五年度台
    上字第一０七九號判決揭示「刑事法若干犯罪行為態樣，本
    質上原具有反覆、延續之行為要素，則行為人基於概括之犯
    意，在密切接近之一定時、地持續實行之複次行為，倘依社
    會通念，於客觀上認為符合一個反覆、延續性之行為觀念者
    ，於刑法上評價上，即應僅成立一罪。在刑法上評價上合為
    包括之一行為評價較為合理，難以強行分開，原判決未一併
    審理，不但有悖常理，而且違背法令，於法未合，為此請將
    原判決撤銷，另為適當之判決及從輕量刑，以勵自新之機會
    等語。
三、本院查：
（一）上訴人即被告因不服地方法院之第一審判決而於九十八年
      四月三日向原審法院具狀提出刑事上訴狀，惟僅記載「理
      由後補」，嗣於九十八年四月十日上訴人即被告補提出刑
      事上訴理由狀聲明上訴，則依刑事訴訟法第三百六十一條
      第二項條文、立法修正理由及上開最高法院判決意旨，被
      告倘已提出上訴理由，但所提非屬具體理由者，則由第二
      審法院以上訴不合法律上之程式，以判決駁回之。至於上
      訴理由是否具體，係屬第二審法院審查範圍，則不在命補
      正之列（參見法院辦理刑事訴訟案件應行注意事項第一百
      六十二點），合先敘明。
（二）經核上開上訴人所提之上訴理由，要非屬所謂之具體理由
      【即必須依據卷內既有訴訟資料或提出新事證，具體指摘
      或表明第一審判決有何採證認事、用法或量刑等足以影響
      判決本旨之不當或違法，而構成應予撤銷之具體事由，始
      克當之（例如：依憑證據法則具體指出所採證據何以不具
      證據能力，或依憑卷證資料，明確指出所為證據證明力之
      判斷如何違背經驗、論理法則），最高法院九十七年度臺
      上字第八九二號判決意旨參見】，而上訴人在原審審理中
      本即為有罪之陳述，復表明無證據調查，承認犯罪，希望
      九個月後減刑（此為被告對科刑範圍之表示），有原審九
      十八年三月十一日簡式審判筆錄可稽。綜上，本件被告上
      訴理由僅泛言：原審認上訴人施用第一級毒品，累犯，
      處有期徒刑九月，減為有期徒刑四月又十五日，如易科罰
      金，以新臺幣壹仟元折算壹日，使上訴人深感後悔，痛苦
      萬分。茲因上訴人年輕識淺，未諳世事，基於好奇心之
      故誤觸刑章，為此深感後悔，現已決心戒除惡習，努力向
      善，從今以後絕不敢再犯，且上訴人現有正當職業，又正
      值青年創業之期，目前每天努力工作，期能孝順父母，成
      家立業，上訴人經此次教訓後，已完全痛改前非，故絕無
      再犯之虞，原審未酌上訴人犯後坦承不諱，情節輕微，態
      度良好，目前又已完全戒除毒癮，身體健康正常等情，而
      未酌減其刑，以勵自新之機會，尚有欠當。本件公訴本
      為上訴人自九十六年二月六日起至九十六年三月十九日十
      七時止，在上訴人同一住處內施用一級毒品海洛因，因認
      與本件起訴部分有集合犯包括一罪之關係，因毒品危害防
      制條例第二條第一項規定的毒品，即具有成癮性，故毒品
      危害防制條例所規定之施用毒品行為應即具有因毒品成癮
      而反覆施用之性質，而於九十六年度訴字第一一二七號處
      有期徒刑十一月，但後卻改判為九十六年度上訴字第一七
      五二號處有期徒刑九月，變為一罪一判，因參酌最高法院
      九十五年度台上字第一０七九號判決揭示「刑事法若干犯
      罪行為態樣，本質上原具有反覆、延續之行為要素，則行
      為人基於概括之犯意，在密切接近之一定時、地持續實行
      之複次行為，倘依社會通念，於客觀上認為符合一個反覆
      、延續性之行為觀念者，於刑法上評價上，即應僅成立一
      罪。在刑法上評價上合為包括之一行為評價較為合理，難
      以強行分開，原判決未一併審理，不但有悖常理，而且違
      背法令，於法未合，為此請將原判決撤銷，另為適當之判
      決及從輕量刑，以勵自新之機會為上訴之理由，而俱未依
      法指摘或表明第一審判決有何採證認事、用法或量刑等足
      以影響判決本旨之不當或違法，而構成應予撤銷之具體事
      由。雖被告另有提及『原審未酌上訴人犯後坦承不諱，情
      節輕微，態度良好，目前又已完全戒除毒癮，身體健康正
      常等情，而未酌減其刑，以勵自新之機會，尚有欠當』等
      語，然此部分原審業已於判決犯罪事實及理由欄三、內交
      待所審酌之理由，細核亦不足以認定原判決有何不當或違
      法之處。至被告所提『酌最高法院九十五年度台上字第一
      ０七九號判決揭示「刑事法若干犯罪行為態樣，本質上原
      具有反覆、延續之行為要素，則行為人基於概括之犯意，
      在密切接近之一定時、地持續實行之複次行為，倘依社會
      通念，於客觀上認為符合一個評價上，即應僅成立一罪。
      在刑法上評價上合為包括之一行為評較為合理，難以強行
      分開，原判決未一併審理，不但有悖常理，而且違背法令
      ，於法未合』部分，此在被告前案九十六年度上訴字第一
      七五二號所涉施用毒品案件，經上訴最高法院後，最高法
      院於九十七年度台上字第一一九九號刑事判決內亦已敘明
      並無集合犯之包括一罪關係，是此部分實際上並無上訴人
      所指判決不當、違法之情形存在（最高法院九十六年度第
      九次刑事庭會議決議參見），諸上開最高法院判決意旨，
      及依「程序優先於實體」之刑事訴訟法原則，本件上訴自
      不合法定上訴程式，應予駁回，並不經言詞辯論為之。
據上論斷，應依刑事訴訟法第三百六十七條前段、第三百七十二
條，判決如主文。
中    華    民    國    98    年    5     月    5     日
            刑事第九庭    審判長法  官  江  德  千
                                法  官  賴  妙  雲
                                法  官  許  旭  聖
以上正本證明與原本無異。
如不服本判決應於收受送達後10日內向本院提出上訴書狀，其未
敘述上訴之理由者，並得於提起上訴後10日內向本院補提理由書
（均須按他造當事人之人數附繕本）「切勿逕送上級法院」。
                                書記官  紀  美  鈺
中    華    民    國    98    年    5     月    5     日


司法院資訊處製作；財團法人民間司法改革基金會備份。
